【裁判字號】    97,交抗,1119
【裁判日期】    970909
【裁判案由】    違反道路交通管理處罰條例
【裁判全文】
臺灣高等法院交通事件裁定            97年度交抗字第1119號
抗  告  人
即受處分人  甲○○
上列抗告人因違反道路交通管理處罰條例案件，不服臺灣桃園地
方法院中華民國97年7月24日所為裁定（97年度交聲字第1023號
），提起抗告，本院裁定如下：
    主  文
抗告駁回。
    理  由
一、按汽車行駛高速公路及快速公路，不得在路肩上行駛，或利
    用路肩超越前車或倒車；汽車行駛於高速公路、快速公路或
    設站管制之道路，不遵使用限制、禁止、行車管制及管理事
    項之管制規則，而使用路肩者，處汽車駕駛人新臺幣（下同
    ）3,000元以上6,000元以下罰鍰，並予記違規點數1點，高
    速公路及快速公路交通管制規則第9條第1項第2款、道路交
    通管理處罰條例第33條第1項第9款、第63條第1項第1款分別
    定有明文。
二、原裁定略以：抗告人即受處分人甲○○駕駛其所有之車牌號
    碼4878-MZ號自小客車，於民國97年3月17日下午3時16分許
    ，行經國道1號南下51公里處時行駛路肩等情，為受處分人
    人所不否認，復有內政部警政署國道公路警察局第一警察隊
    （下稱原舉發單位）97年4月1日公警局交字第Z00000000號
    舉發違反道路交通管理事件通知單及違規舉發照片2張在卷
    為證。又受處分人駕車行經之國道1號高速公路，於南向49.
    5公里處設有「路肩通行，限小型車，10-14、16-19」之標
    誌牌，且往北最近之匝道為49.3公里處之南崁入口匝道，上
    開標誌牌至南向51公里處（亦即受處分人遭舉發之行駛路段
    ）之間，並無任何出、入口匝道，受處分人無論係從49.3公
    里處之南崁匝道，或從更北之入口匝道進入國道1號高速公
    路並往南行駛，均須先經過該標誌牌（49.5公里處），才能
    行駛至遭逕行舉發違規之51公里處，因認受處分人於上揭時
    、地未依規定行駛於高速公路路肩之行為違規。並認原處分
    機關依道路交通管理處罰條例第33條第1項第9款、第63條第
    1項第1款等規定，裁處4,000元，並記違規點數1點，核無違
    誤，受處分人之異議無理由等語。
三、抗告意旨略以：上開49.5公里處開放行駛路肩之標誌牌並無
    時間之標示，受處分人係於開放路段之終點始見時間標示，
    該設置於法不合，且不正當云云。
四、經查，上開國道1號公路南向49.5公里處，設有開放路肩之
    標誌牌，其上載明「路肩通行，限小型車，10-14、16-19」
    ，有內政部警政署國道公路警察局第一警察隊97年6月27日
    公警一交字第0970104141號號函及所附之該標誌牌照片1張
    可憑（見原審卷第14、15頁），其中「10-14、16-19」即係
    時間限制之標示甚明，受處分人辯稱該49.5公里處標誌牌未
    設時間標示云云，自屬不可採。再參以上開開放行駛路肩之
    標誌牌至南向51公里處（亦即受處分人遭舉發之行駛路段）
    之間並無任何入口匝道，其北方最近之匝道位於南向49.3公
    里處之南崁入口匝道，此亦據上開內政部警政署國道公路警
    察局第一警察隊函文敘明。從而，受處分人無論係從49.3公
    里處之南崁匝道，或從更北之入口匝道進入國道1號高速公
    路並往南行駛，受處分人勢必先經過該標誌牌（49.5公里處
    ），才能再行駛至遭逕行舉發違規之51公里處，此亦經原審
    裁定論述甚明，上開標誌牌並無任何標示不清之情況，則受
    處分人對於其行車當時該路段並非開放行駛路肩之時段理當
    有所注意，縱未及注意，亦屬有所過失。再按違反行政法上
    義務之行為非出於故意或過失者，不予處罰，行政罰法第7
    條定有明文，又「人民違反法律上之義務而應受行政罰之行
    為，法律無特別規定時，雖不以出於故意為必要，仍須以過
    失為其責任條件。但應受行政罰之行為，僅須違反禁止規定
    或作為義務，而不以發生損害或危險為其要件者，推定為有
    過失，於行為人不能舉證證明自己無過失時，即應受處罰。
    」有司法院釋字第275號可參。足見，人民違反行政法上義
    務者，處罰不以行為人主觀上有違規之「故意」為限，即便
    因為自己疏忽，導致違規，仍應受罰，甚且行政罰上，原則
    上尚採推定過失責任，亦即只要行為人無法舉證證明自己並
    無過失，即應受罰。受處分人於前揭時地違規行駛於路肩等
    情，如上所述，既堪以認定，原裁定以受處分人之違規行為
    事證明確，駁回受處分人之異議，核無不當。受處分人執前
    詞提起抗告，為無理由，應予駁回。
據上論結，應依道路交通案件處理辦法第26條、刑事訴訟法第41
2條，裁定如主文。
中    華    民    國    97    年    9     月    9     日
                  刑事第十三庭  審判長法  官 曾德水
                                      法  官 陳恆寬
                                      法  官 趙文卿
以上正本證明與原本無異。
不得再抗告。
                                      書記官 葉金發
中    華    民    國    97    年    9     月    10    日


司法院資訊處製作；財團法人民間司法改革基金會備份。
